---
title: "Relatório – Análise de Regressão Múltipla"
author: "Denis Almeida Ferreira e Grupo"
format: html
---

```{r}
#| message: false
#| warning: false

library(readxl)
library(ggplot2)
library(dplyr)

dados <- read_excel("03 - Marketing - Disponibilizar.xlsx")
```

# 1 Introdução

Este trabalho tem como objetivo analisar um conjunto de dados relacionado a campanhas de marketing, buscando compreender quais fatores podem influenciar a receita gerada por essas campanhas. A análise será realizada utilizando técnicas de estatística descritiva, análise exploratória de dados e regressão linear múltipla.

Inicialmente foi realizada uma exploração da base de dados para compreender sua estrutura, identificar possíveis inconsistências, valores ausentes e observações atípicas (outliers). Etapa fundamental para garantir a qualidade das análises estatísticas que serão realizadas posteriormente.

Posteriormente, foram investigadas as relações entre as variáveis explicativas e a variável resposta, permitindo compreender os possíveis fatores que impactam o desempenho das campanhas de marketing. Essas análises serviram de base para a construção de modelos de regressão múltipla.

# 2 Descrição da Base de Dados

```{r}
head(dados)
```

A base de dados utilizada neste estudo contém informações relacionadas ao desempenho de campanhas de marketing. O conjunto de dados possui aproximadamente 200 observações e diversas variáveis que descrevem características das campanhas, investimentos realizados e indicadores de desempenho.

A variável **receita_mil** foi definida como variável resposta, pois representa o resultado final das campanhas de marketing, isto é, a receita gerada por cada campanha.

As demais variáveis são consideradas variáveis explicativas, pois representam características das campanhas, como níveis de investimento em marketing, engajamento do público e características operacionais que podem impactar o desempenho financeiro das campanhas.

# 3 Análise Exploratória de Dados

A análise exploratória de dados tem como objetivo compreender melhor as características da base de dados antes da aplicação de modelos estatísticos mais complexos.

## 3.1 Valores Ausentes

```{r}
colSums(is.na(dados))
```

Durante a análise preliminar foram identificados valores ausentes nas variáveis **invest_tradicional**, **num_promotores** e **taxa_conversao**. Optou-se por substituir os valores ausentes pela média das respectivas variáveis.

## 3.2 Estatísticas Descritivas

```{r}
summary(dados)
```

A análise descritiva das variáveis numéricas permite compreender o comportamento geral dos dados presentes na base analisada.

A variável **receita_mil** apresentou média próxima de 162 mil unidades monetárias, com valores variando aproximadamente entre 53 e 273. Essa variação indica diferenças significativas no desempenho das campanhas analisadas.

Além da variável resposta, a base contém variáveis relacionadas a investimento em marketing digital e tradicional, métricas de engajamento (cliques e impressões) e características operacionais das campanhas.

## 3.3 Análise Gráfica

### Figura 1 – Histograma da variável receita_mil

```{r}
ggplot(dados, aes(x = receita_mil)) +
  geom_histogram(bins = 30, fill="steelblue", color="black") +
  labs(
    title = "Distribuição da Receita das Campanhas",
    x = "Receita (mil)",
    y = "Frequência"
  ) +
  theme_minimal()
```

### Figura 2 – Boxplot da variável receita_mil

```{r}
ggplot(dados, aes(y = receita_mil)) +
  geom_boxplot(fill="orange") +
  labs(
    title = "Boxplot da variável receita_mil",
    y = "Receita (mil)"
  ) +
  theme_minimal()
```

### Figura 3 – Relação entre receita_mil e invest_digital

```{r}
ggplot(dados, aes(x = invest_digital, y = receita_mil)) +
  geom_point() +
  geom_smooth(method="lm", se=FALSE, color="red") +
  labs(
    title = "Receita vs Investimento Digital",
    x = "Investimento Digital",
    y = "Receita (mil)"
  ) +
  theme_minimal()
```

### Figura 4 – Relação entre receita_mil e num_cliques_mil

```{r}
ggplot(dados, aes(x = num_cliques_mil, y = receita_mil)) +
  geom_point() +
  geom_smooth(method="lm", se=FALSE, color="red") +
  labs(
    title = "Receita vs Número de Cliques",
    x = "Cliques (mil)",
    y = "Receita (mil)"
  ) +
  theme_minimal()
```