---
title: "Análise - Campanha de Marketing"
author: "Gabriel Germano dos Santos"
date: "2026-03-15"
output:
  html_document:
    theme: flatly
    toc: true
    toc_float: true
    number_sections: true
---


```{r setup, include=FALSE}

library(readxl)
library(ggplot2)
library(dplyr)
library(flextable)

knitr::opts_chunk$set(echo = TRUE)

options(digits = 3)

set_flextable_defaults(decimal.mark = ",", big.mark = " ")

theme_set(theme_minimal())
```

# Introdução à análise

Este trabalho apresenta uma análise estatística do dataset “03 - Marketing - Disponibilizar”.

O dataset possui variáveis categóricas e numéricas que contêm informações relacionadas às campanhas de marketing de uma empresa de e-commerce varejista. As variáveis presentes permitem uma análise detalhada sobre os fatores que influenciam a receita gerada pelas campanhas, para as quais estaremos ajustando um modelo de regressão linear múltipla.

O principal objetivo deste trabalho é identificar os principais fatores que influenciam a receita das campanhas de marketing, utilizando técnicas de análise exploratória e regressão linear múltipla.

# Dados da análise

```{r, include=FALSE}
# Lendo a base de dados e armazenando ela na variável 'dados'.
library(readxl)
dados <- read_excel("03 - Marketing - Disponibilizar.xlsx")
```

```{r}
# Apresentação dos dados
glimpse(dados)
```
